【裁判字號】    92,上易,1847
【裁判日期】    920812
【裁判案由】    賭博
【裁判全文】
臺灣高等法院刑事判決                          九十二年度上易字第一八四七號
    上  訴  人  臺灣台北地方法院檢察署檢察官
    被      告  甲○○
右上訴人因被告賭博案件，不服臺灣台北地方法院九十一年度易字第一七二一號，中
華民國九十二年五月二十三日第一審判決（聲請簡易判決處刑案號：臺灣台北地方法
院檢察署九十一年度偵字第二二三三三號，嗣經原審認為不宜以簡易判決處刑，改依
通常程序審理）提起上訴，本院判決如左：
    主  文
上訴駁回。
    理  由
一、本案經本院審理結果，認第一審判決對被告甲○○為無罪之諭知，核無不當，應
    予維持，並引用附件第一審判決書關於甲○○部分記載之證據及理由。
二、檢察官上訴意旨略以：證人即查獲警員時自廣於原審訊問時證稱：甲○○是我所
    逮捕，我們是鎖定靠近賭桌、逃跑、收錢之人為逮捕對象，我雖然沒有看到甲○
    ○有下注賭博的行為，但可以確定甲○○有把錢拿在口袋裡並且跑掉等語。足見
    甲○○在警方發動查緝動作時，在客觀上有將錢收入口袋及逃跑之行為，依據經
    驗法則及論理法則，足認甲○○確有賭博之行為。原審認定被告無罪，尚有未恰
    等語。
三、本院查，案發當時共有十幾個人圍在現場，前往查緝的三個警察過去時，有人喊
    警察來了，一群人就鳥獸散，最後只抓到甲○○、同案被告袁學中及詹俊添三人
    之事實，業據袁學中及查獲警員林慶文於原審陳述明確（原審卷第三二、六八頁
    ）。是警察上前逮捕之時，原本圍聚在一起之十幾個人一哄而散，四處逃離，場
    面必定相當混亂，時自廣在此情況下，能否於瞬間同時看見甲○○、袁學中、詹
    俊添三人，即為把桌上的錢放進自己口袋之人，而無誤抓之可能，已有疑問。其
    次，縱認甲○○確有將賭桌上之金錢放入自己之口袋，然甲○○上開舉動，亦有
    可能係趁亂之時順手牽羊或代替他人暫時收妥金錢，尚無法直接推斷甲○○確有
    下注賭博之客觀行為。再者，詹俊添於原審時自承：當天我和袁學中有參與賭博
    ，甲○○沒有，甲○○這個人平常最喜歡看人家賭博，他只是愛看而已；袁學中
    亦自承：我和詹俊添有賭博，甲○○有沒有賭博，我沒有看到等語（原審卷第三
    二、八六頁）。益見甲○○當時確無下注賭博之行為，否則詹俊添及袁學中焉有
    相互指認並自承犯罪，卻獨漏甲○○不為指認之可能？
四、綜上所述，時自廣對於甲○○不利之證言，客觀上尚不足以令人確信被告參與賭
    博，亦即被告於警察上前時縱有將錢揣入口袋並跑開之行為，仍有合理懷疑認為
    被告可能係基於其他原因；況其餘共同被告之供述，均對甲○○有利。此外，又
    無其他積極證據足以證明甲○○有賭博之犯行，自應為甲○○無罪之諭知。原審
    審酌卷內相關證據後，諭知甲○○無罪之判決，本院經核並無違誤。上訴意旨指
    摘原判決不當，為無理由，應予駁回。
五、被告經本院合法傳喚，無正當之理由不到庭，爰不待其陳述，逕行判決。
據上論斷，應依刑事訴訟法第三百七十三條、第三百六十八條、第三百七十一條，判
決如主文。
本案經檢察官鍾鳳玲到庭執行職務。
中      華      民      國      九十二      年    八    月     十二     日
                              臺灣高等法院刑事第七庭
                                  審判長法  官  吳  啟  民
                                        法  官  蘇  隆  惠
                                        法  官  林  瑞  斌
右正本證明與原本無異。
不得上訴。
                                        書記官  丁  淑  蘭
中      華      民      國    九十二    年      八      月     十二     日
附件：
臺灣臺北地方法院刑事判決                        九十一年度易字第一七二一號
    公  訴  人  臺灣臺北地方法院檢察署檢察官
    被      告  甲○○  男  七十七歲（民國○○年○月○日生）
                        住台北市○○區○○路二段四六七巷十三弄十號
                        身分證統一編號：Ｑ一六五八一三五號
                袁學中  男  七十歲（民國○○○年○月○日生）
                        住台北市○○區○○路三段一八九巷一四一弄十八號三樓
                        身分證統一編號：Ｔ一0000000號
                詹俊添  男  六十七歲（民國○○○年○月○○日生）
                        住台北市中正區○○○路○段八八號
                        居台北市○○區○○街一段二二巷四一號二樓
                        身分證統一編號：Ｆ一一四三九七號
右列被告等因賭博案件，經檢察官聲請以簡易判決處刑（九十一年度偵字第二二三三
三號），本院認不宜以簡易判決處刑，改依通常程序審理，判決如左：
    主  文
袁學中、詹俊添在公共場所賭博財物，各處罰金壹佰元，如易服勞役，均以佰元折
算壹日。扣案之賭具象棋壹副、骰子貳顆及賭資新臺幣伍仟陸佰元，均沒收。
甲○○無罪。
    事  實
一、袁學中與詹俊添於民國九十一年八月三十日，在臺北市萬華區青年公園之公共場
    所，利用置於該處不詳人士所有之象棋、骰子為賭具，每次下注新臺幣（下同）
    一百元，以比大小論輸贏之方式賭博財物。至同日下午五時四十五分許，在上址
    為警當場查獲，並扣有賭博器具象棋一副、骰子二顆及賭檯上之賭資五千六百元
    。
二、案經臺北市政府警察局萬華分局報告臺灣臺北地方法院檢察署檢察官偵查聲請簡
    易判決處刑，本院認不宜以簡易判決處刑，改依通常程序審理。
    理  由
一、訊據被告袁學中、詹俊添對右開事實均坦承不諱，且有賭博器具象棋一副、骰子
    二顆及賭檯上之賭資五千六百元扣案可證，足以擔保被告二人前開任意性自白與
    事實相符，事證明確，應予論處。
二、核被告袁學中、詹俊添所為，均係犯刑法第二百六十六條第一項前段之在公共場
    所賭博財物罪。爰分別審酌被告二人之犯罪動機、手段、賭博金錢之數額、到案
    後坦承不諱、檢察官之具體求刑等一切情狀，分別量處如主文所示之刑，並均諭
    知易服勞役之折算標準，以資儆懲。扣案之賭具象棋一副、骰子二顆係當場賭博
    之器具，賭資五千六百元則係賭檯上之財物，依同法條第二項規定，不問屬於犯
    人與否，應予宣告沒收。
三、公訴意旨另以：被告甲○○亦有於上開時、地，在上開公共場所賭博財物之行為
    ，因認被告甲○○同涉有刑法第二百六十六條第一項前段之在公共場所賭博財物
    罪嫌。
四、按「犯罪事實應依證據認定之，無證據不得推定其犯罪事實。」、「不能證明被
    告犯罪或其行為不罰者，應諭知無罪之判決。」刑事訴訟法第一百五十四條、第
    三百零一條第一項分別定有明文。訊據被告甲○○堅決否認有何公訴人所指犯行
    ，辯稱：當天伊只是到那邊圍觀，就被抓了，伊沒有參與賭博等語。經查，被告
    自警詢、迄本院調查、審理均未坦承犯行，公訴人認被告甲○○於警詢時坦承犯
    行，似有誤會。又查同案被告袁學中、詹俊添亦分別供稱：「我知道詹俊添有賭
    博，但是甲○○因為現場人很多，我沒有注意到他。」、「．．．現場人很多，
    我沒注意甲○○、袁學中有沒有賭博，但我知道他們都有在場。」（偵查卷第十
    頁、第九頁參照），不能證實被告甲○○在被查獲之地點有無參與賭博。再查證
    人即逮捕被告甲○○之警員時自廣所以逮捕被告甲○○之理由，僅係目擊被告甲
    ○○於該聚賭之處有逃跑及將錢放進口袋之行為，沒有看到甲○○有下注賭博之
    行為（本院九十二年四月十五日訊問筆錄參照），是尚乏證據認定被告甲○○確
    有賭博之行為，公訴人所舉之證據與所指出之證明方法尚未足使本院確信被告甲
    ○○犯罪，此外，於本院得依或應依職權調查證據之範圍內，又查無其他積極證
    據足證被告甲○○有何公訴人所指犯行，揆諸前開說明，不能證明被告甲○○犯
    罪，應為被告甲○○無罪之諭知。
據上論斷，應依刑事訴訟法第四百五十二條、第二百九十九條第一項前段、第三百零
一條第一項，刑法第二百六十六條第一項前段、第二項、第四十二條第二項前段，罰
金罰鍰提高標準條例第一條前段、第二條，判決如主文。
本案經檢察官陳焜昇到庭執行職務
中      華      民      國      九十二      年    五    月    二十三    日
                                臺灣臺北地方法院刑事第三庭
                                    審判長  法  官    李英勇
                                            法  官    郭惠玲
                                            法  官    姚念慈
右正本證明與原本無異。
如不服本判決，得於判決送達十日內，向本院提出上訴狀上訴於臺灣高等法院（應附
繕本）。
                                            書記官    林義盛
中      華      民      國      九十二      年    五    月    二十三    日
附錄本案論罪科刑法條全文：
中華民國刑法第二百六十六條
（普通賭博罪與沒收物）
在公共場所或公眾得出入之場所賭博財物者，處一千元以下罰金。但以供人暫時娛樂
之物為賭者，不在此限。
當場賭博之器具與在賭檯或兌換籌碼處之財物，不問屬於犯人與否，沒收之。


司法院資訊處製作；財團法人民間司法改革基金會備份。
